臺灣高等法院臺中分院民事裁定
111年度非抗字第143號
再抗告人    劉年來  
法定代理人  劉秋漢  
代  理  人  陳怡成律師
相  對  人  賴炳煌  
            王正源  
            林慧柔  
            張添新  
            林寬柔  


上列當事人間聲請拍賣抵押物事件，再抗告人對於中華民國111
年3月11日臺灣臺中地方法院111年抗字第23號裁定，提起再抗告
，本院裁定如下：
    主  文
再抗告駁回。
再抗告程序費用由再抗告人負擔。   
    理  由
一、再抗告意旨略以：再抗告人自民國105 年6 月22日起即經診
    斷罹患重度失智症，並於110年11月11日經臺灣臺中地方法
    院（下稱臺中地院）以110年度監宣字第580號裁定為監護宣
    告，足見再抗告人自105年間起欠缺健全之意思能力，其於1
    09年4月14日訂立抵押權設定契約書及設定抵押權登記之行
    為均屬無效。又再抗告人年紀老邁，不認識相對人，亦無借
    貸之需要，相對人是否確有債權存在不明，且相對人曾對再
    抗告人聲請本票裁定，經法院裁定駁回在案，其等提出之本
    票形式上自不足作為債權存在之證明，自無由准許拍賣抵押
    物。原裁定認原法院110年度司拍字第318號民事裁定准予拍
    賣抵押物並無不合，顯有消極不適用最高法院71年度台抗字
    第306號判例之適用法規錯誤。爰提起本件再抗告，求為廢
    棄原裁定及駁回相對人之聲請等語。
二、按對於抗告法院所為抗告有無理由之裁定再為抗告，僅得以
    其適用法規顯有錯誤為理由，此觀諸非訟事件法第45條第3
    項之規定自明。所謂適用法規顯有錯誤，係指確定判決所適
    用之法規，顯然不合於法律規定，或與司法院現尚有效及大
    法官（會議）之解釋顯然違反，或消極的不適用法規，顯然
    影響判決者而言，並不包括判決理由矛盾、理由不備、取捨
    證據失當、調查證據欠週、漏未斟酌證據、認定事實錯誤及
    在學說上諸說併存致發生法律上見解歧異等情形在內。又稱
    最高限額抵押權者，謂債務人或第三人提供其不動產為擔保
    ，就債權人對債務人一定範圍內之不特定債權，在最高限額
    內設定之抵押權；其抵押權人，於債權已屆清償期，而未受
    清償者，得聲請法院，拍賣抵押物，就其賣得價金而受清償
    。民法第881條之1第1項、第881條之17準用第873條分別定
    有明文。上開抵押權雖經地政機關辦理登記，但其債權額未
    確定，法院於裁定前固應使債務人就所擔保之現存債權額有
    陳述意見之機會，以兼顧雙方之權益。惟法院於債務人陳述
    意見後，即應參照現有相關之法律、判決，就聲請人提出證
    明有抵押權存在之證據資料為形式上之審查。祇須該抵押權
    已經登記，且登記之債權已屆清償期而未受清償，法院即應
    為准許拍賣之裁定，至於法院所為准許與否之裁定，並無確
    定實體法上法律關係存否之效力，債務人或抵押人對抵押債
    權及抵押權之存否如有爭執，應另循訴訟途徑以謀解決，不
    得僅以抗告程序聲明其爭執，並據為廢棄拍賣抵押物裁定之
    理由。
三、本件相對人於原法院主張再抗告人與劉昭助所有如原法院11
    0年度司拍字第318號民事裁定附表所示之不動產（下稱系爭
    不動產），設定擔保債權總金額新臺幣（下同）1,200萬元
    之最高限額抵押權（下稱系爭抵押權）予相對人，因擔保債
    權有效存在且已屆清償期，相對人迄未受償，據以聲請裁定
    准予拍賣抵押物。經原法院司法事務官通知再抗告人表示意
    見後，認相對人已提出形式與所述相符之他項權利證明書、
    抵押權設定契約書及其他約定事項、土地暨建物登記謄本、
    本票、借據影本等件為證，乃裁定准予拍賣系爭不動產（下
    稱原處分）。再抗告人不服，提起抗告。原裁定以原處分所
    為前揭認定，並無不合，再抗告人所為爭執屬抵押權擔保效
    力所及債權債務關係是否存在之實體上爭議，非抗告程序所
    得審究，因而維持原處分，駁回再抗告人之抗告，經核於法
    並無違誤。
四、至於再抗告人於105年間罹患失智症，並於110年11月11日經
    中地院以110年度監宣字第580號裁定為監護宣告，固有診斷
    證明書、身心障礙手冊及民事裁定附卷足憑（本院卷第15-3
    0頁），然再抗告人於109年4月14日簽訂系爭抵押權設定契
    約書時，是否欠缺意思能力，以及系爭抵押權所擔保之債權
    是否存在，依上開說明，應由再抗告人另循訴訟程序或其他
    法定程序以資解決，要非非訟程序所得審酌，自與適用法規
    顯有錯誤之再抗告要件無涉。再抗告意旨執以指摘原裁定適
    用法規顯有錯誤，聲明廢棄，為無理由，應予駁回。
五、據上論結，本件再抗告為無理由，爰裁定如主文。
中　　華　　民　　國　　111 　年　　4 　　月　　12  　日
        　　   民事第四庭     審判長法　官  林慧貞
　　　　　　　　　　　　　　        法　官  莊嘉蕙
　　　　　　　　　　　　　　　      法　官  劉惠娟
正本係照原本作成。        
                                    書記官  陳文明
　　　　　　　　　　　　　　　　　　
中　　華　　民　　國　　111 　年　　4 　　月　　12　　日